【裁判字號】    99,上訴,957
【裁判日期】    990902
【裁判案由】    偽造文書等
【裁判全文】
臺灣高等法院高雄分院刑事判決         99年度上訴字第957號
上  訴  人
即  被  告  劉俊瑋
選任辯護人  劉家榮律師
上列上訴人因偽造文書等案件，不服臺灣高雄地方法院99年度訴
字第87號中華民國99年3 月29日第一審判決（起訴案號：臺灣高
雄地方法院檢察署98年度偵字第28681 、29424 號），提起上訴
，本院判決如下：
     主  文
上訴駁回。
     事  實
一、劉俊瑋綽號冠強，與鄭少銘（綽號白豬）、林韋良、許晟達
    （綽號達仔）、歐志宏（綽號黑豬）、周建男（綽號男仔）
    等6 人均為尹向榮（綽號小吳）詐欺集團之成員。劉俊瑋、
    鄭少銘、林韋良、許晟達、歐志宏、周建男與尹向榮、熊海
    生（綽號阿賓）、何東翰（綽號阿弟）及大陸地區綽號「阿
    米」、「阿海」之不詳姓名成年男子，共同意圖為自己不法
    之所有，基於詐欺取財、行使偽造公文書、特種文書及僭行
    公務員職權之犯意聯絡，以分工合作，四處尋找容易詐騙之
    人下手而分取財物之方式，共組詐欺集團。嗣即由鄭少銘、
    林韋良、尹向榮、熊海生、何東翰、「阿米」、「阿海」於
    民國98年9 月3 日中午12時40分許，在臺北市○○區○○街
    附近「江寧公園」內，共同詐取程葉純子所有之現金新臺幣
    （下同）155 萬元，並由鄭少銘、劉俊瑋、林韋良、許晟達
    、歐志宏、周建男等6 人將上開贓款私下朋分（鄭少銘已經
    本院駁回其上訴，林韋良業經原審法院另案判決確定；尹向
    榮、熊海生、何東翰、許晟達、歐志宏、周建男、「阿米」
    或「阿海」等人均另案偵查或審理中）。其詳細情節如下：
  (一)鄭少銘、劉俊瑋與尹向榮、林韋良、熊海生、何東翰、許晟
    達、歐志宏、周建男共9 人，與大陸地區綽號「阿米」、「
    阿海」之不詳姓名成年男子，共同組成詐騙集團，詐騙方式
    係冒充檢察官撥打電話予不特定之民眾，佯稱偵查犯罪，而
    要求該受話民眾須將帳戶內之存款領出並交付監管，再冒充
    書記官前往收取款項，得手後須將所詐得之全數贓款交予尹
    向榮，再由尹向榮分配酬勞予各該成員。上開成員復區分為
    「北部組」及「中南部組」，各有不同之任務，彼此間並可
    互相配合，統由尹向榮分配調度，分別在北部縣市、中南部
    縣市各自以前述方式詐騙民眾。
  (二)嗣因南部組成員鄭少銘、林韋良、許晟達、歐志宏、周建男
    於98年9 月2 日晚間至98年9 月3 日凌晨之間，相約在高雄
    市○○路與民生路口之「古德曼咖啡館」內會面，獲悉鄭少
    銘、林韋良2 人均經尹向榮臨時指派加入北部組，且北部組
    及中南部組均預定於98年9 月3 日，各自在其負責區域以前
    述之方式詐取金錢，並均知悉北部組之詐騙手法尚須由組員
    持偽造之臺灣臺北地方法院檢察署書記官服務證、蓋有上開
    檢察署公印之偵查卷宗卷面、個人資料外洩授權止付申請書
    等文書，假冒書記官並出示上開文書以取信於民眾，訛稱民
    眾之帳戶遭盜用須分案偵查，並要求民眾將帳戶內之存款交
    由假冒之書記官進行監管。許晟達遂當場提議，在場之人不
    論於98年9 月3 日係參加北部組或中南部組，如任何一組先
    詐騙金錢得手，即由參與本次協議之該組成員，立即攜帶所
    詐得之全部贓款，南下高雄之約定地點，由參與本次協議之
    全體人員私下朋分，勿將款項交予尹向榮，亦即對尹向榮進
    行俗稱之「黑吃黑」。此項提議經在場全體人員同意參與，
    並由鄭少銘隨後於98年9 月3 日凌晨3 時許，向劉俊瑋告知
    上開協議內容，劉俊瑋並已知北部組之詐騙手法，仍同意參
    與上開成員間之「黑吃黑」計畫。劉俊瑋、鄭少銘、林韋良
    、許晟達、歐志宏、周建男與尹向榮、熊海生、何東翰及大
    陸地區綽號「阿米」、「阿海」之不詳姓名成年男子即共同
    意圖為自己不法之所有，基於詐欺取財、行使偽造公文書、
    特種文書及僭行公務員職權之之犯意聯絡，分別由鄭少銘、
    林韋良於98年9 月3 日北上臺北市區與尹向榮、熊海生、何
    東翰會合；劉俊瑋則與許晟達前往嘉義地區，各自尋找下手
    行騙之對象。
  (三)鄭少銘、林韋良於98年9 月3 日北上臺北市區後，即於98年
    9 月3 日中午12時許，先由「阿米」或「阿海」在大陸地區
    打電話予程葉純子，僭行公務員職務，冒充係「臺灣臺北地
    方法院檢察署張紹彬檢察官」，訛稱程葉純子於萬泰商業銀
    行之帳戶遭盜用須分案調查，並要求程葉純子將該帳戶內之
    存款155 萬元領出，交由其所指派之「陳志成書記官」監管
    云云。致程葉純子信以為真，而陷於錯誤，依指示提領上開
    款項，於同日中午12時40分許，前往指定地點臺北市○○區
    ○○街「江寧公園」內付款。該「阿米」隨即以電話指示尹
    向榮派人收款，並將事先偽造之「臺灣省臺北地檢署陳志成
    書記官服務證」特種文書、「臺灣臺北地方法院檢察署中華
    民國98年偵字第0198 613號偵查卷宗卷面」公文書及空白之
    「金融監控管理中心聲明字號：001056號個人資料外洩授權
    止付申請書」各1 張，傳真至指定之便利商店，由尹向榮收
    取後，在上開偽造之服務證上貼上林韋良之照片，並以其事
    先偽刻之「臺灣省臺北地檢署」公印，分別在上開偽造之服
    務證、卷宗卷面及申請書，蓋上偽造之「臺灣省臺北地檢署
    」公印文各1 枚，全部交予林韋良，再與林韋良、鄭少銘、
    熊海生、何東翰同乘車號不詳之車輛前往「江寧公園」，由
    鄭少銘、何東翰2 人下車把風，尹向榮、熊海生在車上監看
    及接應，林韋良則下車向程葉純子出示前述偽造之服務證，
    並交付前開偽造之偵查卷宗卷面及個人資料外洩授權止付申
    請書以取信程葉純子，而行使上開偽造之特種文書及公文書
    ，足生損害於臺灣臺北地方法院檢察署及張紹彬檢察官，林
    韋良即藉此冒充「陳志成書記官」向程葉純子收取155 萬元
    現金進行所謂監管，而僭行公務員職務。
  (四)林韋良取得上開155 萬元之贓款後，隨即乘尹向榮、熊海生
    、何東翰尚未警覺之際，搭乘計程車離開現場，與隨後趕來
    之鄭少銘會合後，再一同搭乘臺灣高速鐵路南下與劉俊瑋、
    許晟達、歐志宏3 人會合（周建男未到），並依渠等先前在
    古德曼咖啡館之協議內容，在高雄縣橋頭鄉之「香堤汽車旅
    館」內朋分上開贓款，其中鄭少銘分得25萬元（起訴書誤載
    為18萬元）、劉俊瑋分得15萬元，其餘由林韋良、許晟達、
    歐志宏、周建男朋分。
  (五)嗣因警前已對鄭少銘實施通訊監察，獲悉相關監察內容，循
    線於98年9 月21日上午11時20分許，在高雄縣大社鄉○○路
    163 巷7 號查獲鄭少銘；於98年9 月22日凌晨1 時20分許，
    在高雄市○○鄉○○路旁查獲劉俊瑋，並分別扣得鄭少銘所
    分得花用剩餘之贓款18萬元、劉俊瑋所分得花用剩餘之贓款
    4 千元。
二、案經高雄縣政府警察局移送臺灣高雄地方法院檢察署檢察官
    偵查起訴。
     理  由
一、證據能力部分：
    本件被告劉俊瑋所犯係死刑、無期徒刑、最輕本刑為3 年以
    上有期徒刑以外之罪，已經被告就被訴事實先為有罪之陳述
    ，經審判長告知被告簡式審判程序之旨，並聽取當事人之意
    見後，依刑事訴訟法第273 條之1 第1 項之規定，裁定進行
    簡式審判程序。又本件關於下列所引證據，依同法第273 條
    之2 規定，不受第159 條第1 項關於傳聞法則規定之限制，
    依法均有證據能力。
二、認定事實所憑證據及理由：
    上開事實，已經上訴人即被告劉俊瑋於本院審理中坦承不諱，
    且查：
  (一)同案被告鄭少銘於檢察官偵查中，證稱其確有參與如事實欄
    所示時、地及方式，詐取被害人程葉純子155 萬元，並負責
    把風，事後分得其中25萬元等情不諱（見原審審訴卷第28頁
    、訴字卷第48、52、53、55頁）。被害人因受如事實欄所示
    之時、地及詐騙方式，而交付155 萬元等情，亦經證人即被
    害人程葉純子於警詢、偵查中指訴歷歷（見臺灣高雄地方法
    院檢察署檢察官98年度偵字第28681 號卷〈下稱偵一卷〉第
    137-140 頁、第142 頁正、反面）。又同案被告鄭少銘、被
    告劉俊瑋及另案被告尹向榮、林韋良、熊海生、何東翰、許
    晟達、歐志宏、周建男等人分別有如事實欄所示之綽號，並
    有如事實欄所示之分組、區域範圍、在古德曼咖啡館之協議
    、詐騙被害人程葉純子之方式、金額、事後朋分贓款之情形
    ，均據證人即另案被告林韋良、尹向榮、歐志宏、周建男於
    警詢及偵查中，分別證（供）述明確（見偵一卷第84、87-8
    9 、105 頁；第77-78 、108-109 頁；第120 頁正、反面、
    第130 頁；第115-116 、134-135 頁），互核大致相符。並
    有被害人程葉純子所提出之偽造「臺灣臺北地方法院檢察署
    中華民國98年偵字第0198613 號偵查卷宗卷面」、「金融監
    控管理中心聲明字號：001056號個人資料外洩授權止付申請
    書」影本各1 紙（見偵一卷第141 頁正、反面）、高雄縣政
    府警察局分局搜索扣押筆錄、扣案物品目錄表、扣押物品照
    片2 幀、鄭少銘郵政存簿儲金簿節本（見偵一卷第29-31 、
    48頁）、香堤汽車旅館監視器錄影畫面翻拍照片2 幀（見偵
    一卷第49頁）、證人及被告互相指認之照片在卷可參（見偵
    一卷第34-36 、44-47 、50、92-97 頁），此外，復有同案
    被告鄭少銘花用剩餘之贓款18萬元扣案為憑。被告劉俊瑋上
    開自白既有前揭卷證可佐，足認應予事實相符，自堪採為論
    科之依據。
  (二)被告劉俊瑋確有參與鄭少銘、劉俊瑋、尹向榮、林韋良、熊
    海生、何東翰、許晟達、歐志宏、周建男等人組成之詐騙集
    團，並經分組為「中南部組」成員等情，為被告劉俊瑋所自
    承（見原審法院審訴卷第28頁），且經證人鄭少銘於原審法
    院審理中證述明確（見原審法院訴字卷第47頁）。又被告劉
    俊瑋雖未參與鄭少銘、林韋良、許晟達、歐志宏、周建男等
    人於98年9 月2 日晚間至98年9 月3 日凌晨在高雄市○○路
    與民生路口之古德曼咖啡館之會面，惟其於98年9 月3 日鄭
    少銘、林韋良詐騙被害人程葉純子155 萬元得手後，亦有前
    往高雄縣橋頭鄉之香堤汽車旅館，與鄭少銘、林韋良、許晟
    達、歐志宏朋分上開155 萬元，並分得其中15萬元等情，亦
    為被告所自承（見原審法院訴字卷第46頁），並經證人鄭少
    銘於原審法院審理中證述明確（見原審法院訴字卷第49、50
    頁），此核與證人林韋良、周建男於警詢中證述情節相符（
    見偵一卷第88、89頁；第115 、116 頁），並有被告劉俊瑋
    所分得花用剩餘贓款4 千元扣案為憑（見臺灣高雄地方法院
    檢察署98年度偵字第29424 號卷〈下稱偵二卷〉第19-22 頁
    ），此部分之事實，已堪認定。
  (三)被告劉俊瑋於原審雖辯稱：伊在香堤汽車旅館所分得之贓款
    15萬元，非因事前同意參與鄭少銘、林韋良、許晟達、歐志
    宏、周建男等人所謀議黑吃黑北部組詐得之金錢，而係事後
    他們怕伊洩漏消息，給伊之封口費云云。然被告劉俊瑋於警
    詢中已供稱：98年9 月3 日，一樣分成中南部與北部2 組，
    分工過程及人員一樣，白豬（鄭少銘）於凌晨3 時左右有電
    話聯絡後直接來找伊，向伊提及男仔（周建男）提議說要黑
    吃黑，並要將責任推給小吳（尹向榮）承擔。伊於98年9 月
    3 日一樣與達仔（許晟達）前往嘉義地區，達仔叫伊下車與
    被害人接洽，伊不願意，所以就作罷。另一組人上去北部，
    有得手155 萬後，由白豬（鄭少銘）與韋良（林韋良）依計
    劃直接將錢拿到嘉義高鐵站，與伊及達仔會合後，4 人一起
    回到高雄縣橋頭鄉的香堤汽車旅館分錢等語（見偵二卷第11
    頁）。其於98年9 月22日偵查中仍供稱：因伊於98年9 月2
    日與白豬（鄭少銘）去臺中，與尹向榮配合行騙得手60萬元
    ，被尹向榮拿走，雖然尹向榮宣稱是被人搶走，但伊知道他
    是自己把錢暗藏起來，所以伊覺得韋良他們是因為知道這件
    事，所以才想在9 月3 日也要如法炮製。伊是後來凌晨3 點
    時，白豬（鄭少銘）打電話給伊，告訴伊這件事，伊也同意
    參與等語（見偵二卷第38頁）；並於98年11月3 日證（供）
    稱：伊於98年9 月3 日沒有去古德曼咖啡館，是後來鄭少銘
    打電話給伊，伊才知道他們要黑吃黑，但是伊有在電話裡同
    意鄭少銘要參加黑吃黑。鄭少銘等人是北部組，伊是中部組
    ，北部組的行騙手法是冒充公務員行騙，伊知道他們9 月3
    日當天有行動，所以大家才約好要黑吃黑。伊一共拿到15萬
    元，伊等當初是約定中部組及北部組各自行動，如果有得手
    ，就把贓款款拿來分掉，只是98年9 月3 日當天，中部組沒
    有得手，所以最後只有北部組有騙到錢，伊等就把那筆錢拿
    來分了等語（見偵二卷第129-130 頁）。核與證人鄭少銘於
    原審法院審理中證稱：劉俊瑋知道北部組於98年9 月3 日有
    行動，是伊從古德曼咖啡館回來後跟他講的，是伊與許晟達
    於98年9 月2 日晚間到9 月3 日凌晨，在劉俊瑋住處外面，
    與劉俊瑋見面講的。伊跟劉俊瑋講說伊與北部組要去臺北騙
    錢，得手後就黑吃黑，不交給尹向榮等語相符（見原審法院
    訴字卷第50、51頁）。顯見被告劉俊瑋雖未前往古德曼咖啡
    館與鄭少銘、林韋良、許晟達、歐志宏、周建男等人協議，
    惟隨即經鄭少銘告知上開協議內容，劉俊瑋對於北部組及中
    南部組於98年9 月3 日均有各自在其負責區域行騙之行動，
    而同意參與古德曼咖啡館之協議之人員，不論當日參與何組
    行騙，祇要先詐得款項，須即刻將全數贓款攜往約定地點，
    由同意參與該次協議之全體人員朋分，不交予尹向榮，而予
    黑吃黑等情，顯然知悉，仍同意參與。所辯對於該黑吃黑之
    協議並不知悉，所分贓款係事後封口費云云，顯與事實不符
    。況證人鄭少銘於原審法院審理中復證稱「（問：周建男在
    警局說9 月3 日分贓時，原來許晟達說155 萬的一半要分給
    歐志宏及周建男，但因為你、劉俊瑋、林韋良3 人有意見，
    說歐志宏沒有出面，怎麼可以分一半贓款，有這件事情嗎？
    ）有，劉俊瑋當時有不同意」等語（見原審法院訴字卷第56
    頁）。倘如被告劉俊瑋所辯，其所分得之贓款不過係封口費
    云云，則其既未實際前往臺北參與詐騙被害人程葉純子之分
    工行為，又未參加在古德曼咖啡館內之協議，其有何立場不
    滿許晟達之分配方式，顯違常情，益徵劉俊瑋必於事前已同
    意參與該次黑吃黑之協議，並認為自己亦有前往嘉義地區尋
    找行騙對象，僅因未能較北部組先行得手，無法提供贓款供
    參與該次黑吃黑計畫之成員朋分，實已就該計畫付諸分工行
    為，其與鄭少銘及林韋良等北部組成員，應就北部組詐得贓
    款，分得較多金額。被告劉俊瑋確有與鄭少銘、林韋良、許
    晟達、歐志宏、周建男與尹向榮、熊海生、何東翰及大陸地
    區綽號「阿米」、「阿海」之不詳姓名成年男子間，就該次
    詐騙被害人程葉純子之犯行，事前基於犯意聯絡，推由鄭少
    銘及林韋良2 人在北部組、劉俊瑋及許晟達等人在中南部組
    各自行騙，並將先行得手之該組贓款，供予參與該次黑吃黑
    計畫之全部成員朋分甚明。其上開於原審審理中所辯，顯屬
    臨訟卸責之詞，委無可採。
  (四)又被告劉俊瑋於警詢中已供承其知悉北部組行騙時有持用偽
    造檢察官、書記官證件及作案用之偽造公文等語（見偵二卷
    第9 頁），足見其對於鄭少銘、林韋良等人詐騙被害人程葉
    純子時，係以冒充檢察官獲書記官行使職權，並須偽造檢察
    官、書記官之證件及相關之公文書，並出示以取信被害人等
    情，均已有所認識，仍同意參與上開黑吃黑之計畫，至為明
    確。被告確有如事實欄所示之犯行，亦堪認定。
  (五)綜上所述，本件事證明確，被告劉俊瑋上開犯行，已堪認定
    。
三、論罪部分：
  (一)按刑法上之「公文書」係指公務員職務上製作之文書；「特
    種文書」則指護照、旅券、免許證、特許證及關於品行、能
    力服務或其他相類之證書、介紹書而言，刑法第10條第3 項
    、第212 條分別定有明文。又刑法上偽造文書罪，係著重於
    保護公共信用之法益，即使該偽造文書所載名義制作人實無
    其人，而社會上一般人仍有誤信其為真正文書之危險，仍難
    阻卻犯罪之成立（最高法院54年度臺上字第1404號判例意旨
    參照）。本件偽造之「臺灣省臺北地檢署陳志成書記官服務
    證」特種文書、「臺灣臺北地方法院檢察署中華民國98年偵
    字第0198613 號偵查卷宗卷面」，其上均蓋用偽造之「臺灣
    省臺北地檢署」公印文，而以「臺灣省臺北地檢署」之名義
    製作，雖實際上並無「臺灣省臺北地檢署」名稱之機關，然
    上開偽造之公印、特種文書及公文書，顯有使社會上一般人
    誤信其為臺灣臺北地方法院檢察署（一般簡稱臺北地檢署）
    之真正公印、特種文書及公文書，揆諸前開說明，自屬刑法
    上所稱偽造之公印、特種文書及公文書。至於偽造之空白「
    金融監控管理中心聲明字號：001056號個人資料外洩授權止
    付申請書」雖蓋有上開偽造之公印文，惟依其內容係供被害
    人填寫之申請書性質，尚非公文書。
  (二)次按共同正犯，係共同實施犯罪行為之人，在共同意思範圍
    內，各自分擔犯罪行為之一部，相互利用他人之行為，以達
    其犯罪之目的，其成立不以全體均參與實施犯罪構成要件之
    行為為要件；參與犯罪構成要件之行為者，固為共同正犯；
    以自己共同犯罪之意思，參與犯罪構成要件以外之行為，或
    以自己共同犯罪之意思，事前同謀，而由其中一部分人實行
    犯罪之行為者，亦均應認為共同正犯，使之對於全部行為所
    發生之結果，負其責任（最高法院92年臺上字第2824號判例
    意旨參照）。本件被告鄭少銘、劉俊瑋與另案被告林韋良、
    許晟達、歐志宏、周建男事前謀議，同意參與該次黑吃黑計
    畫之人員，不論於98年9 月3 日係參加北部組或中南部組之
    詐騙行為，如任何一組先行詐騙金錢得手，即由參與本次協
    議之該組成員，立即攜帶所詐得之全部贓款，南下高雄之約
    定地點，由參與本次協議之全體人員私下朋分，勿將款項交
    予尹向榮，亦即對尹向榮進行俗稱之「黑吃黑」，並於98年
    9 月3 日分別由鄭少銘、林韋良前往臺北參加北部組，而與
    尹向榮、熊海生、何東翰共同行騙程葉純子；劉俊瑋、許晟
    達則前往嘉義地區尋找下手行騙之對象，僅因鄭少銘、林韋
    良參加北部組而率先詐得被害人程葉純子之155 萬元款項，
    即依原定計畫由鄭少銘、林韋良攜帶全數贓款南下高雄，並
    由參與該次計畫之鄭少銘、劉俊瑋、林韋良、許晟達、歐志
    宏、周建男等人朋分贓款。是被告劉俊瑋與鄭少銘、林韋良
    、許晟達、歐志宏、周建男與尹向榮、熊海生、何東翰及大
    陸地區綽號「阿米」、「阿海」之不詳姓名成年男子間，既
    組成詐欺集團而分工合作，彼此間有犯意之聯絡，而由鄭少
    銘、劉俊瑋、林韋良、許晟達等依照計畫實際分別前往臺北
    、嘉義地區分別尋找行騙對象，以進行詐騙，核屬共同正犯
    （共謀共同正犯）
  (三)核被告劉俊瑋所為，係犯刑法第158 條之僭行公務員職權、
    第216 條、第211 條、第212 條之行使偽造公文書及特種文
    書、第339 條第1 項之詐欺取財罪。偽造公印及偽造公印文
    均為偽造公文書及特種文書之部分行為；偽造公文書及特種
    文書之低度行為，復為行使偽造特種文書或公文書之高度行
    為所吸收，均不另論罪。被告劉俊瑋與鄭少銘、林韋良、許
    晟達、歐志宏、周建男與尹向榮、熊海生、何東翰及大陸地
    區綽號「阿米」、「阿海」間，有犯意之聯絡而委由劉俊瑋
    、鄭少銘、林韋良、許晟達、尹向榮、熊海生、何東翰及大
    陸地區綽號「阿米」、「阿海」實行，均應論以共同正犯。
    被告劉俊瑋共同以一行為觸犯僭行公務員職權、行使偽造公
    文書、特種文書及詐欺取財等罪名，為想像競合犯，依刑法
    第55條之規定，從一重之行使偽造公文書罪處斷。檢察官就
    被告所犯之僭行公務員職權罪部分，於起訴書「所犯法條」
    欄內雖漏未記載該法條，惟起訴事實已明載本件共犯該詐騙
    集團某成員自稱為「臺灣臺北地方法院檢察署張紹彬檢察官
    」，以及由林韋良假冒「陳志成書記官」名義向被害人實施
    詐欺行為，則被告僭行公務員職權部分已在檢察官起訴範圍
    之內，本院自應併予審理。
四、原審因依刑法第28條、第158 條第1 項、第216 條、第211
    條、第212 條、第339 條第1 項、第55條、第38條第1 項第
    2 款、第219 條，刑法施行法第1 條之1 之規定，並審酌被
    告劉俊瑋正值年輕，身心健全，不思循正當途徑賺取財物，
    竟參與詐騙集團，共同以行使偽造之檢察機關服務證及公文
    書，冒充書記官而僭行公務員職權之方式，詐取被害人程葉
    純子高達155 萬元之鉅款，致使被害人受有鉅額之損害，嚴
    重破壞檢察機關及其公文書之公信力，破壞社會治安、造成
    社會上人心惶惶，犯罪所生之危害重大；衡以被告前無犯罪
    科刑紀錄，有臺灣高等法院被告前案紀錄表各1 份在卷可稽
    ，素行尚可；被告劉俊瑋未參與現場分工行為，分得贓款15
    萬元，參與程度較輕；且為高職畢業、無業、家境勉持，有
    警詢筆錄受詢問人基本資料表在卷可參，及其犯罪之動機、
    目的、手段等一切情狀，認檢察官具體求處被告劉俊瑋有期
    徒刑5 年，略嫌過重，量處被告劉俊瑋有期徒刑1 年。如附
    表編號1 所示未扣案之偽造「臺灣省臺北地檢署」公印1 枚
    ，並無證據足證業已滅失，應依刑法第219 條之規定，不問
    屬於犯人與否，宣告沒收之。如附表編號3 、4 所示未扣案
    之偽造「臺灣臺北地方法院檢察署中華民國98年偵字第0198
    613 號偵查卷宗卷面」、偽造之「金融監控管理中心聲明字
    號：001056號個人資料外洩授權止付申請書」，均經共犯林
    韋良交付予被害人程葉純子收執，已非屬被告或共犯所有，
    不另宣告沒收，惟上開文書上所蓋用之偽造「臺灣省臺北地
    檢署」公印文各1 枚，仍應依刑法第219 條之規定，不問屬
    於被告與否，均宣告沒收。如附表編號2 所示未扣案之偽造
    「臺灣省臺北地檢署陳志成書記官服務證」1 張（含其上偽
    造之「臺灣省臺北地檢署」公印文1 枚），屬共犯尹向榮所
    有供本件犯罪所用之物，業據其供明在卷，各該未扣案之物
    又無證據足證確已滅失，依共同正犯責任共同原則，均應依
    刑法第38條第1 項第2 款之規定宣告沒收，該偽造之服務證
    既經整張宣告沒收，其上偽造之「臺灣省臺北地檢署」公印
    文1 枚即毋庸重複宣告沒收。併敘明扣案之現金共18萬4 千
    元，係被告劉俊瑋與同案被告鄭少銘2 人分得詐取被害人程
    葉純子155 萬元贓款經花用所剩餘款，被害人對該筆款項有
    請求返還之權利，不得宣告沒收；其他扣案之臺灣高鐵車票
    1 張、郵局儲金簿1 本、G-PLUS行動電話1 支、NOKIA 行動
    電話1 支（均含SIM 卡），尚無證據足證與本案有關，均不
    予宣告沒收。認事用法，核無不合，量刑亦屬妥適。被告劉
    俊瑋上訴意旨，以原審量刑過重，請依刑法第59條規定減輕
    其刑云云，指摘原判決不當，為無理由，應予駁回。
五、同案被告鄭少銘另結。
據上論結，應依刑事訴訟法第368 條、第364 條、第273 條之1
第1 項，判決如主文。
本案經檢察官方娜蓉到庭執行職務。
中    華    民    國    99    年    9     月    2     日
                刑事第五庭    審判長法  官  曾永宗
                                    法  官  鍾宗霖
                                    法  官  任森銓
以上正本證明與原本無異。
如不服本判決應於收受本判決後10日內向本院提出上訴書狀，其
未敘述上訴理由者，並得於提起上訴後10日內向本院補提理由書
狀（應附繕本）。
中    華    民    國    99    年    9     月    2     日
                                    書記官  呂素珍
附錄本判決論罪科刑法條：
刑法第158 條第1 項
冒充公務員而行使其職權者，處3 年以下有期徒刑、拘役或5 百
元以下罰金。
刑法第211 條
偽造、變造公文書，足以生損害於公眾或他人者，處1 年以上7
年以下有期徒刑。
刑法第212 條
偽造、變造護照、旅券、免許證、特許證及關於品行、能力服務
或其他相類之證書、介紹書，足以生損害於公眾或他人者，處1
年以下有期徒刑、拘役或3 百元以下罰金。
刑法第216 條
行使第210 條至第215 條之文書者，依偽造、變造文書或登載不
實事項或使登載不實事項之規定處斷。
刑法第339 條第1 項
意圖為自己或第三人不法之所有，以詐術使人將本人或第三人之
物交付者，處5 年以下有期徒刑、拘役或科或併科1 千元以下罰
金。
附表（沒收物品）：
┌──┬────────────┬───────────┐
│編號│應沒收之物品名稱及數量  │     備        註     │
├──┼────────────┼───────────┤
│ 1  │未扣案之偽造「臺灣省臺北│雖未扣案惟屬共犯尹向榮│
│    │地檢署」公印1 枚        │所有且無證據證明已滅失│
├──┼────────────┼───────────┤
│ 2  │未扣案之偽造「臺灣省臺北│偽造之服務證整張沒收，│
│    │地檢署陳志成書記官服務證│不另重複沒收其上偽造之│
│    │」1 張（含其上偽造之公印│公印文。              │
│    │文）                    │                      │
├──┼────────────┼───────────┤
│ 3  │未扣案之偽造「臺灣臺北地│偽造之卷面因交予被害人│
│    │方法院檢察署中華民國98年│程葉純子，已非被告或共│
│    │偵字第0198613 號偵查卷宗│犯所有。僅沒收卷面上所│
│    │卷面」上蓋用之偽造「臺灣│蓋用偽造之「臺灣省臺北│
│    │省臺北地檢署」公印文1 枚│地檢署」公印文1 枚    │
├──┼────────────┼───────────┤
│ 4  │未扣案之偽造「金融監控管│偽造之申請書因交予被害│
│    │理中心聲明字號：001056號│人程葉純子，已非被告或│
│    │個人資料外洩授權止付申請│共犯所有。僅沒收申請書│
│    │書」上蓋用之偽造「臺灣省│上所蓋用偽造之「臺灣省│
│    │臺北地檢署」公印文1 枚。│臺北地檢署」公印文1枚 │
└──┴────────────┴───────────┘

司法院資訊處製作；財團法人民間司法改革基金會備份。
